【裁判字號】    98,家聲,178
【裁判日期】    980612
【裁判案由】    核定遺產管理人報酬
【裁判全文】
臺灣高雄地方法院民事裁定             98年度家聲字第178號
聲  請  人  財政部國有財產局台灣南區辦事處
法定代理人  甲○○
                      送達代收.
上聲請人聲請核定遺產管理人報酬事件，本院裁定如下：
    主  文
聲請人任被繼承人乙○○（男，民國○○年○月○日生，身分證
統一編號：Ｚ000000000號）遺產管理人之報酬核定為
新臺幣壹萬伍仟元。
程序費用新臺幣壹仟元由被繼承人乙○○之遺產負擔。
    理  由
一、按「遺產管理人，得請求報酬，其數額由親屬會議按其勞力
    及其與被繼承人之關係酌定之。」、「依本法之規定應開親
    屬會議時，由當事人、法定代理人或其他利害關係人召集之
    。」、「親屬會議不能召開或召開有困難時，依法應經親屬
    會議處理之事項，由有召集權人聲請法院處理之。」，民法
    第1183條、第1129條、第1132條第2 項前段分別定有明文。
二、聲請意旨略以：聲請人前經本院97年度財管字第125 號民事
    裁定、本院97年度家抗字第79號民事裁定受選任為被繼承人
    乙○○之遺產管理人，並於民國98年2 月17日刊登於台灣新
    生報第15版1 天，對其債權人及受遺贈人為公示催告，因被
    繼承人尚遺有土地4 筆及房屋1 筆，總值為新臺幣（下同）
    1,401,425 元，又被繼承人並無親屬會議可資酌定遺產管理
    人報酬數額，而上開不動產業經債權人華南商業銀行股份有
    限公司設定抵押權，即將進行強制執行程序，爰依上述規定
    及財政部訂頒「代管無人承認繼承遺產作業要點」第14點第
    3 項之規定，聲請裁定以被繼承人遺產現值之百分之一即14
    ,014 元 為聲請人任本件遺產管理人管理報酬，以便聲明參
    與分配等語。
三、經查：
  (一)本件被繼承人乙○○死後，其繼承人均已聲明拋棄繼承，且
    亦無親屬會議選定遺產管理人，經本院選任聲請人為被繼承
    人之遺產管理人乙節，業據聲請人提出本院97年度財管字第
    125 號民事裁定、本院97年度家抗字第79號民事裁定各1 份
    為證，堪信為真實。準此，聲請人顯難召開親屬會議酌定其
    管理遺產之報酬，是其本於利害關係人之地位，聲請本院酌
    定，洵屬有據。
  (二)聲請人主張之前揭事實，除上開民事裁定外，另據其提出本
    院98年度家催字第23號民事裁定、台灣新生報社刊登廣告證
    明單及其新聞紙、財政部國有財產局臺灣南區辦事處98年2
    月19日台財產南接字第0982000163號函、財政部高雄市國稅
    局財產歸屬資料清單、被繼承人乙○○遺產總值表、土地建
    物查詢資料、高雄市稅捐稽徵處前鎮分處98年1 月23日高市
    稽前房字第0988801588號函、高雄市稅捐稽徵處房屋稅98年
    課稅明細表、代管無人承認繼承遺產作業要點等影本各1 份
    為證，堪信為真實。本院審酌：被繼承人之遺產有上開土地
    及建物共5 筆，遺產現值為1,401,425 元，有上開被繼承人
    乙○○遺產總值表附卷可參，其債權人有華南商業銀行股份
    有限公司，除此之外並無其他債權人陳報債權、債務或遺贈
    ，足見其遺產法律關係尚屬單純，無其他繁瑣事務代處理，
    聲請人處理上開事務及後續處理所需時間之久暫、耗費人力
    之程度及各債權人受償權利之保障等一切情狀，認本件遺產
    管理人之報酬以15,000元為適當，爰裁定如主文第1 項所示
    。
四、末按依法應由關係人（包括聲請人、相對人及其他利害關係
    人）負擔費用者，法院裁定命關係人負擔時，應一併確定其
    數額，非訟事件法第24條第1 項所明定。經核本件聲請事件
    ，應徵之程序費用為1,000 元，依非訟事件法第157 條規定
    ，應由遺產負擔，爰併予確定如主文第2 項所示，附此敘明
    。
五、依非訟事件法第157 條、第24條第1 項，裁定如主文。
中    華    民    國    98    年     6    月    12    日
                  家事法庭  司法事務官    任士慧
如對本裁定抗告，須於裁定送達後10日之不變期間內，向本院提
出抗告狀，並繳納抗告費新臺幣1,000 元。
中    華    民    國    98    年    6     月    12    日
                                書記官    李聖章


司法院資訊處製作；財團法人民間司法改革基金會備份。
